【裁判字號】    89,上訴,2005
【裁判日期】    891221
【裁判案由】    妨害公務
【裁判全文】
臺灣高等法院臺中分院刑事判決                  八十九年度上訴字第二五號
    上  訴  人
    即  被  告  乙○○
    選任辯護人  何邦超
右上訴人因妨害公務案件，不服臺灣苗栗地方法院八十九年度訴字第二三一號中華民
國八十九年八月三十日第一審判決（起訴案號：臺灣彰化苗栗地方法院檢察署八十九
年度偵字第一七三七號），提起上訴，本院判決如左：
      主  文
原判決撤銷。
乙○○於公務員依法執行職務時，當場侮辱，處有期徒刑貳月，如易科罰金，以參佰
元折算壹日。
      事  實
一、乙○○於民國八十九年五月一日十時二十一分許，駕駛車號ＩＷ－一三○號營業
    全聯結車，行經國道一號高速公路北上一四七公里處（苗栗縣三義鄉境內），因
    該路段禁止大型車行駛內側車道，而其行駛於內側車道，遭內政部警政署國道公
    路警察局第二警察隊警員姜守鼎、凌欽敏依法執行職務取締違規時，竟心生不滿
    ，基於侮辱公務員之犯意，趁警員姜守鼎掣違反道路交通管理事件通知單（以下
    簡稱告發單）時，至其載運豬隻之車上，以手沾豬糞，再於員警出示掣畢之告發
    單請其簽收時，當場將豬糞塗抹於員警職務上掌管之告發單，污穢該告發單，而
    對於依法執行職務之警員姜守鼎當場悔辱，經警員姜守鼎欲下車制止時，乙○○
    復接續同一之犯意，以仍沾有豬糞之手，往警員姜鼎身上拍去，將豬糞塗抹於員
    警姜守鼎之制服上衣上，而污穢其制服上衣（公然侮辱部分未據告訴）。
二、案經內政部警政署國道公路警察局第二警察隊移送臺灣苗栗地方法院檢察署檢察
    官偵查起訴。
      理  由
一、訊據上訴人即被告乙○○（以下稱被告）固坦承有於前揭時、地，以豬糞塗在告
    發單及警員姜守鼎之制服等情，惟矢口否認有侮辱公務員之故意，辯稱：當初是
    因為踩煞車，豬隻往前衝，我到後面去看，手沾到豬糞，警員叫我簽告發單的時
    候，不小心才將豬糞沾到告發單上，簽完名才發現的，並不是故意要將豬糞沾到
    告發單上，也不是故意將豬糞塗抹於警員制服，是因為感覺後面好像有人，因為
    本身防衛，將手舉起來擋在胸前，後來轉過身去的時候，警員就在後面，手來不
    及拿下來，才會將豬糞沾到警員制服上云云。惟查右揭事實，業據證人即警員姜
    守鼎、凌欽敏於偵查及原審調查時指述綦詳，復有被污穢之告發單及警員姜守鼎
    之制服扣案可證。而被告既然明知其手有沾到豬糞，理應知悉沾到他人之衣物等
    ，會造成污穢及惡臭之結果，參以被告當時並無急迫之情事，大可先將手上之豬
    糞擦拭乾淨後，再行處理。惟被告竟仍用沾有豬糞之手在告發單上簽名，污及告
    發單，又塗抹於警員之制服上，由其當時係因違規被警依法取締開單，顯見其心
    有不滿，而生當場侮辱公務員之故意，至為灼然。再查前開告發單為公務員職務
    上掌管之文書，固無疑問，雖沾有豬糞而污穢，然字跡清晰，並無不能辨認之情
    形，業經本院調查時當庭勘驗屬實（見本院卷第二十六頁），顯然尚未達到全部
    或一部因損壞致喪失其效用之程度，即不合毀損之要件，尚難以刑法第一百三十
    八條之罪責相繩。又被告請求再傳喚警員姜守鼎、凌欽敏到庭作證，因本件事實
    已經明確，並無再傳之必要，附此敘明。被告辯稱不小心云云，無非係事後卸責
    之詞，不足採信，本件罪證明確，被告犯行堪以認定。
二、核被告所為係犯刑第一百四十條第一項前段之侮辱公務員罪。被告基於一個侮辱
    公務員之犯意，所為上揭二行為，係在極短之時間內接續而為，應僅構成一罪。
    檢察官認為被告尚犯刑法第一百三十八條之罪，而與刑法第一百四十條第一項之
    罪具有想像競合犯之關係，應從一重處斷，不無誤會。原審以被告罪證明確，予
    以論罪科刑，固非無見。惟查被告之行為尚不構成刑法第一百三十八條之罪，已
    如前述，被告就此部分，指摘原判決不當，應認為有理由，原判決既有可議之處
    ，即屬無可維持，應由本院將原判決撤銷改判。爰審酌被告犯罪之動機、目的、
    手段，犯罪所生之危害、犯罪後之態度等一切情狀，量處如主文第二項所示之刑
    ，並諭知易科罰金之折算標準。
三、公訴意旨雖認被告污穢告發單之行為，尚犯有刑法第一百三十八條之罪，然查此
    部分並不構成該罪責，已如前述，惟公訴人認此部分與前開已論罪科刑之部分有
    想像競合犯之關係，故不另為無罪之諭知，併予敘明。
據上論結，應依刑事訴訟法第三百六十九條第一項前段、第三百六十四條、第二百九
十九條第一項前段，刑法第一百四十條第一項、第四十一條，罰金罰鍰提高標準條例
第一條前段、第二條，判決如主文。
本案經檢察官甲○○到庭執行職務。
中      華      民      國    八十九      年    十二      月   二十一   日
臺灣高等法院臺中分院刑事第五庭
                                    審判長法  官  吳  火  川
                                          法  官  姚  勳  昌
                                          法  官  郭  同  奇
右正本證明與原本無異。
檢察官得上訴。
被告不得上訴。
如不服本判決應於收受送達後十日內向本院提出上訴書狀，其未敘述上訴之理由者並
得於提起上訴後十日內向本院補提理由書（均須按他造當事人之人數附繕本）。
                                          書記官  康  孝  慈
中      華      民      國    八十九      年    十二      月   二十二   日
附錄本案論罪科刑法條全文：
刑法第一百四十條第一項
  於公務員依法執行職務時，當場侮辱，或對於其依法執行之職務公然侮辱者，處六
  月以下有期徒刑、拘役或一百元以下罰金。
                                                                        Ｋ


司法院資訊處製作；財團法人民間司法改革基金會備份。
